臺灣臺中地方法院刑事判決　　　　　　　　　　　　九十一年度易字第一八三六號
　　公　訴　人　臺灣臺中地方法院檢察署檢察官
　　被　　　告　甲○○
右列被告因違反動產擔保交易法案件，經檢察官聲請簡易判決處刑（九十一年度偵緝
字第二四三號），本院臺中簡易庭認不得逕以簡易判決處刑，移由本院刑事庭依通常
程序審理，本院判決如左：
    主  文
甲○○無罪。
    理  由
一、公訴意旨略以：被告甲○○於民國八十九年五月二十日，以動產擔保交易附條件
    買賣之方式，向通商業銀行股份有限公司臺中分行（下稱通銀行）購買Ｙ三
    ─０五三八號自小客車，為動產擔保交易之債務人。約定總價金新臺幣（下同）
    四十八萬元，分三十六期給付，每月一期，每期付款一萬六千一百七十三元，標
    的物存放地點為臺中市○○區○○路一二八號四樓之二，在價金未付清之前，標
    的物所有權仍屬於出賣人所有，買受人僅得依約占有使用，不得任意遷移或為其
    他處分。詎被告於在取得標的物之後，僅付款至九十年五月二十日，共十二期，
    即拒不付款，且將該標的物遷移不知去向，致出賣人追索無著受有損害。因認被
    告涉有動產擔保交易法第三十八條之罪嫌云云。
二、按犯罪事實應依證據認定之，無證據不得推定其犯罪事實；又不能證明被告犯罪
    者，應諭知無罪之判決，刑事訴訟法第一百五十四條、第三百零一條第一項分別
    定有明文。次按事實之認定，應憑證據，所謂證據，須適於為被告犯罪事實之證
    明者，始得採為斷罪資料，如未能發現相當證據，或證據不足以證明，自不能以
    推測或擬制之方法以為裁判基礎；又認定不利於被告之事實，須依積極證據，苟
    積極證據不足為不利於被告事實之認定時，即應為有利於被告之認定，更不必有
    何有利之證據，最高法院五十三年臺上字第二七五０號、三十年上字第八一六號
    、四十年臺上字第八六號分別著有判例可資參照。又按動產擔保交易法第三十八
    條之罪，必須動產擔保交易之債務人，意圖不法之利益，將標的物遷移、出賣、
    出質、移轉、抵押或為其他處分，致生損害於債權人，方得成立。如行為人並無
    不法利益之意圖，縱有遷移、出賣、出質、移轉、抵押或為其他處分之行為，亦
    僅屬民事問題，尚與該罪之構成要件有間。
三、公訴人認本件被告涉有動產擔保交易法第三十八條之罪嫌，無非係以被告之筆錄
    、告訴人匯通銀行告訴代理人乙○○之指訴、證人丙○○之供述，及動產擔保交
    易附條件買賣契約書、本票、授權書、還款明細表等件，資為論據。惟訊之被告
    則堅詞否認有何右揭犯行，辯稱：係因另有債務問題，其他債權人將車號Ｙ三─
    ０五三八號自小客車拿去抵債，並非故意將該車遷移。且分期付款僅付至十二期
    ，亦因當時經濟狀況不佳，以致無法遵期支付，之後業已與告訴人達成和解，並
    還清所有欠款等語。
四、經查：
（一）被告為購買車牌號碼Ｙ三─０五三八號自小客車，於八十九年五月二十日向告
      訴人通銀行借款四十八萬元，約定分三十六期償還，期間自八十九年五月二
      十日起至九十二年五月二十日止，每月一期，每期付款一萬六千一百七十三元
      ；並簽立車輛動產抵押契約書，由被告提供上開車輛設定第一順位抵押權予告
      訴人通銀行，約定標的物存放地點為臺中市○○區○○路一二八號四樓之二
      等情，業據被告供陳明確，復經告訴代理人乙○○指稱綦詳，並有本票、授權
      書、車輛動產抵押契約書、動產擔保交易動產抵押設定登記申請書、交易明細
      表各一份附卷可稽。可知被告與告訴人間係依動產擔保交易法之規定，就屬於
      動產之上開自小客車設定抵押，被告係動產擔保交易之債務人，應臻明確。公
      訴人認被告與告訴人間係動產擔保交易附條件買賣關係云云，尚有誤會。
（二）被告於偵查係供稱：「當時我是幫丙○○買車子的，他現在因債務問題，車子
      被丙○○的債權人扣押」等語；於本院審理時則稱「．．．這些錢（按指向
      通銀行借貸四十八萬元之分期付款）是我與丙○○一起付的，車子是我買來要
      自己開的，但錢是我們兩人一起付的，因為我們兩人欠人家錢，被債權人將車
      拿走抵債．．．」等語，有偵訊筆錄及本院審理筆錄在卷足憑。被告就上開自
      小客車究係僅出名為證人丙○○購買，抑或本身亦有購買意思一節，前後供陳
      固有不一，然就買受上開自小客車後，係因欠債而遭其他債權人取走一節，則
      無二致，核與證人丙○○於偵查及本院審理時結證所稱均相符合。且查，被告
      於告訴人提出本件告訴後，業已繳清向告訴人通銀行借款之餘款，並已辦訖
      動產擔保交易動產抵押註銷登記手續，將上開自小客車移轉予證人丙○○之債
      權人所指定之名義人蕭秀卿等情，亦有清償證明書、動產擔保交易動產抵押註
      銷登記申請書、貸放查詢明細表、告訴人提出之刑事撤回告訴狀、車號查詢汽
      車車籍資料等件可資佐憑，益證被告上開所辯，確係實在。是以，被告提供上
      開自小客車為告訴人設定動產抵押後，雖有發生上開自小客車未依約放置在約
      定地點之情事，然究其原因，既係因被告欠付其他債務，而由其他債權人將上
      開自小客車取去，顯難認被告有何動產擔保交易法第三十八條所定「將標的物
      遷移、出賣、出質、移轉、抵押或為其他處分」之行為。
（三）被告又辯稱：當初會僅繳付期款至第十二期，係因經濟不佳，以致未能遵期付
      款等語，核與證人丙○○結證所稱：當時被人倒會，又逢剛辭去工作，無力負
      擔等語，又相符合。且被告於告訴人提出本件告訴後，業已清償全部欠款等情
      ，詳如前述，足徵被告確有還款意願，其主觀上並無意圖不法利益甚明。被告
      辯稱係因清償時間較遲，告訴人才提出告訴等語，即堪信採。是以，被告縱有
      未依約按時付款之情事，應係債務不履行之單純民事糾葛，揆諸前揭說明，要
      與動產擔保交易法第三十八條之罪之構成要件有間。
（四）綜上所陳，公訴人所舉之證據尚不足以證明被告犯罪，此外，本院亦查無其他
      證據證明被告確有公訴人所指之違反動產擔保交易法第三十八條之犯行，揆諸
      首揭規定，既無積極證據足認被告主觀上有何不法利益之意圖，客觀上有何將
      上開自小客車遷移、出賣、出質、移轉、抵押或為其他處分之行為，自無從依
      動產擔保交易法第三十八條之罪相繩，不能證明被告犯罪，依法應諭知無罪之
      判決。
據上論斷，應依刑事訴訟法第四百五十二條、第三百零一條第一項，判決如主文。
本案經檢察官陳松吉到庭執行職務
中      華      民      國      九十一      年      八    月    三十    日
                                臺灣臺中地方法院刑事第二庭
                                    法  官  莊  嘉  蕙
右正本證明與原本無異。
如不服本判決，應於送達後十日內向本院提出上訴狀（須附繕本），上訴於臺灣高等
法院臺中分院。
                                    書記官
中      華      民      國      九十一      年      八    月    三十    日
